臺灣屏東地方法院刑事判決　　　　　　100年度訴字第1535號
公　訴　人　臺灣屏東地方法院檢察署檢察官
被　　　告　黃廣良
上列被告因違反毒品危害防制條例案件，經檢察官提起公訴（10
0 年度毒偵字第2649號），被告於準備程序中就被訴犯罪事實為
有罪之陳述，經本院告知簡式審判程序之旨，並聽取被告及公訴
人之意見後，合議庭裁定由受命法官獨任進行審判程序，判決如
下：
    主  文
黃廣良施用第一級毒品，處有期徒刑捌月；又施用第二級毒品，
處有期徒刑肆月。應執行有期徒刑拾月。
    事  實
一、黃廣良前於民國93年間因施用毒品案件，經本院以93年度毒
    聲第317 、322 號裁定送勒戒處所觀察、勒戒後，因認有繼
    續施用毒品之傾向，再經本院93年度毒聲第405 號裁定令入
    戒治處所施以強制戒治，於94年1 月11日停止處分之執行，
    並經臺灣屏東地方法院檢察署檢察官以94年度戒毒偵字第4
    號為不起訴處分確定。又於前開強制戒治執行完畢釋放5 年
    後之100 年間因施用毒品案件，經臺灣屏東地方法院檢察署
    檢察官以100 年度毒偵字第765 、1038號為緩起訴處分確定
    ( 緩起訴期間分別為100 年8 月11日至101 年10月10日、10
    0 年10月4 日至101 年10月3 日) ；另於93年間因竊盜案件
    ，經本院以93年度易字第677 號判處有期徒刑10月，嗣經臺
    灣高等法院高雄分院( 下稱高分院) 以94年度上易字第65號
    判決駁回其上訴而確定；復於同年間因強盜案件，經本院以
    93年度訴字第278 號判處有期徒刑1 年，嗣經高分院以93年
    度上訴字第934 號撤銷原判決，改判處有期徒刑6 年，再經
    最高法院以94年度臺上字第766 號駁回其上訴而確定；上開
    2 罪嗣經高分院以96年度聲減字第1529號裁定各減為有期徒
    刑5 月、6 年( 不符合減刑要件) ，並定應執行有期徒刑6
    年4 月確定，於99年10月7 日因縮刑期滿假釋出監，交付保
    護管束( 於100 年7 月23日期滿，惟因於假釋中故意更犯罪
    ，已得為撤銷假釋之原因，故不構成累犯，詳後述) 。詎其
    明知海洛因及甲基安非他命分屬係毒品危害防制條例第2 條
    第2 項第1 、2 款所定之第一級毒品、第二級毒品，不得非
    法持有、施用，竟仍基於施用第二級毒品甲基安非他命之犯
    意，於100 年10月10日14時許，在其位於屏東縣內埔鄉○○
    村○○路149 號之住處內，以將甲基安非他命置於玻璃球內
    燒烤後，吸食所產生煙霧之方式，施用第二級毒品甲基安非
    他命1 次；其另基於施用第一級毒品海洛因之犯意，在上開
    住處，於施用上開甲基安非他命約1 小時後，以將海洛因摻
    水稀釋置於針筒後注入體內之方式，施用第一級毒品海洛因
    1 次。嗣於100 年10月12日14時50分許，經臺灣屏東地方法
    院檢察署觀護人通知到場採尿，並經送驗後，檢出海洛因代
    謝後之可待因、嗎啡陽性及甲基安非他命陽性反應，始知悉
    上情。
二、案經臺灣屏東地方法院檢察署觀護人告發該署檢察官偵查起
    訴。
    理  由
一、本件被告黃廣良所犯均係死刑、無期徒刑、最輕本刑為3 年
    以上有期徒刑以外之罪，其於本院準備程序中就前揭被訴事
    實為有罪之陳述，經受命法官告知簡式審判程序之旨，並聽
    取其與公訴人之意見後，本院認無不得或不宜改依簡式審判
    程序進行之處，爰依刑事訴訟法第273 條之1 第1 項、第28
    4 條之1 之規定，本院合議庭裁定由受命法官獨任依簡式審
    判程序審理，合先敘明。
二、上揭犯罪事實，業據被告黃廣良於本院準備程序及審理時均
    坦承不諱( 見本院卷第28頁背面、第32頁正面) ，而被告為
    該署觀護室所採集之尿液檢體，經送請臺灣檢驗科技股份有
    限公司檢驗，其結果呈有海洛因代謝後之可待因、嗎啡陽性
    及甲基安非他命陽性反應，有該公司100 年10月31日編號KH
    /2011/A0000000號濫用藥物檢驗報告1 份在卷可稽( 見毒偵
    卷第3 頁) ，復有臺灣屏東地方法院檢察署施用毒品案受保
    護管束人尿液檢體監管紀錄表1 份附卷可佐( 見毒偵卷第6
    頁) ，足認被告上開任意性之自白顯與事實相符，堪信為真
    實。本件事證明確，被告黃廣良上開施用第一級毒品海洛因
    及第二級毒品甲基安非他命之犯行，均堪以認定。
三、次按毒品危害防制條例對於施用第一、二級毒品者，認其係
    具有「病患性犯人行觀察、勒戒以戒除其身癮之措施。犯同
    條例第10條之罪者，依同條例第20條、第23條之規定，將其
    刑事處遇程序，區分為「初犯」及「五年內再犯」、「五年
    後再犯」。依其立法理由之說明：「初犯」，始須經觀察、
    勒戒；經觀察、勒戒執行完畢釋放後，「五年內再犯」者，
    因其再犯率甚高，原實施之觀察、勒戒既已無法收其實效，
    應依法追訴。至於經觀察、勒戒執行完畢釋放後，「五年後
    再犯」者，前所實施之觀察、勒戒已足以遮斷其施用毒品之
    毒癮，為期自新及協助其斷除毒癮，仍適用「初犯」規定，
    先經觀察、勒戒之程序。於此，僅限於「初犯」及「五年後
    再犯」二種情形，始應先經觀察、勒戒程序。復按毒品危害
    防制條例第24條規定本法第20條第1 項及第23條第2 項之程
    序，於檢察官先依刑事訴訟法第253 條之1 第1 項、第253
    條之2 之規定，為附命完成戒癮治療之緩起訴處分時，或於
    少年法院（地方法院少年法庭）認以依少年事件處理法程序
    處理時，不適用之（第1 項）。前項緩起訴處分，經撤銷者
    ，檢察官應依法追訴（第2 項）。係一般刑事訴訟程序之例
    外規定，屬刑事訴訟法第1 條第1 項規定之「其他法律所定
    之訴訟程序」。該第2 項既規定，前項（第2 項）緩起訴處
    分，經撤銷者，檢察官應依法追訴，即已明示施用毒品案件
    於撤銷緩起訴處分後之法律效果為「依法追訴」，而非適用
    刑事訴訟法第253 條之3 所定撤銷緩起訴處分後得「繼續偵
    查或起訴」規定，此乃因檢察官已依毒品危害防制條例第24
    條第1 項為附命完成戒癮治療之緩起訴處分，被告事實上已
    接受等同「觀察、勒戒」之處遇，惟其竟未能履行該條件，
    自應於撤銷緩起訴處分後依法起訴，而無再次聲請法院裁定
    觀察、勒戒之必要，最高法院著有100 年度第1 次刑事庭會
    議紀錄節本可資為參。查被告於100 年間因施用毒品案件，
    經臺灣屏東地方法院檢察署檢察官分別以100 年度毒偵字第
    765 、1038號為緩起訴處分確定( 緩起訴期間分別為100 年
    8 月11日至101 年10月10日、100 年10月4 日至101 年10月
    3 日) ，該緩起訴處分嗣經撤銷之事實，有臺灣高等法院被
    告前案紀錄表1 份在卷可參，則被告於前開緩起訴處分期間
    內之100 年10月10日14時許及1 小時後，再度分別施用第二
    級毒品甲基安非他命及第一級毒品海洛因之行為，揆以前開
    說明，檢察官逕予起訴，應屬適法，本院自得依法予以論罪
    科刑。
四、核被告黃廣良所為，係分別犯毒品危害防制條例第10條第1
    項之施用第一級毒品罪及同條例第10條第2 項之施用第二級
    毒品罪。其於施用第一級毒品海洛因、第二級毒品甲基安非
    他命前，分別持有第一級毒品海洛因、第二級毒品甲基安非
    他命之行，分別為其施用第一級毒品海洛因、第二級毒品甲
    基安非他命之高度行為所吸收，均不另論罪。又被告所犯上
    開2 罪，犯意各別，行為互殊，應予以分論併罰。至公訴意
    旨認被告就上開所犯部分，應論以累犯，惟查，被告雖有如
    前揭事實欄所載之論罪科刑執行之前科紀錄，於99年10月7
    日因縮刑期滿假釋出監，交付保護管束，該假釋期間本應於
    100 年7 月23日期滿，然因被告於該假釋期間因另犯施用毒
    品案件，經臺灣屏東地方法院檢察署檢察官分別以100 年度
    毒偵字第765 、1038號為緩起訴處分確定( 緩起訴期間分別
    為100 年8 月11日至101 年10月10日、100 年10月4 日至10
    1 年10月3 日) ，該緩起訴處分嗣經撤銷等情，已有前開臺
    灣高等法院被告前案紀錄表1 份附卷可按，是被告於假釋期
    間故意更犯罪，已得為撤銷假釋之原因，是該假釋有予以撤
    銷之可能，故本院認被告本件所犯，應未構成累犯，附予敘
    明。爰審酌被告曾因施用毒品經送勒戒處所施以觀察勒戒及
    強制戒治後，仍未能戒斷其施用毒品之惡習，而再次違犯本
    件施用毒品之2 罪，足見其陷溺已深，惟念及其施用毒品行
    為僅係戕害其一己身心健康，並未加害他人，且其於犯罪後
    已知坦承犯行、態度尚可，兼衡及其素行、生活狀況、智識
    程度等一切情狀，分別量處如主文所示之刑，並定其如主文
    所示之應執行刑。
據上論斷，應依刑事訴訟法第273 條之1 第1 項、第284 條之1
、第299 條第1 項前段，毒品危害防制條例第10條第1 項、第2
項，刑法第11條前段、第51條第5 款，判決如主文。
本案經檢察官王光傑到庭執行職務。
中    華    民    國   100    年    12    月    29    日
                  刑事第三庭    法  官  許瑜容
以上正本證明與原本無異。
如不服本判決，應於收受本判決送達後10日內向本院提出上訴書
狀，其未敘述上訴理由者，並得於上訴期間屆滿後20日內向本院
補提理由書狀（均須按他造當事人之人數附繕本）「切勿逕送上
級法院」。
中    華    民    國   100    年    12    月    29    日
                                書記官  龔惠婷
附錄本案論罪科刑法條全文：
毒品危害防制條例第10條
施用第一級毒品者，處6 月以上5 年以下有期徒刑。
施用第二級毒品者，處3 年以下有期徒刑。